【裁判字號】    99,交簡上,47
【裁判日期】    991231
【裁判案由】    公共危險
【裁判全文】
臺灣基隆地方法院刑事判決            99年度交簡上字第47號
上  訴  人
即  被  告  吳清龍
上列上訴人即被告因公共危險案件，不服本院99年度基交簡字第
635 號中華民國99年10月27日第一審判決（聲請簡易判決處刑案
號：99年度偵字第4867號），提起上訴，本院管轄之第二審合議
庭判決如下：
    主  文
上訴駁回。
    事  實
一、吳清龍前因服用酒類，不能安全駕駛動力交通工具而駕駛等
    案件，分經臺灣士林地方法院以89年度湖交簡字第559 號簡
    易判決判處罰金10000 元、本院以91年度基交簡字第612 號
    簡易判決判處拘役30日、以93年度基交簡字第194 號簡易判
    決判處有期徒刑2 月、以97年度基交簡字第251 號簡易判決
    判處有期徒刑4 月確定，後案並於民國98年10月26日執行完
    畢。
二、吳清龍明知服用酒類不能安全駕駛動力交通工具者，不得駕
    駛，於99年10月10日凌晨2 時許，在基隆市○○路161巷35
    號住處飲用啤酒2 瓶後，已達不能安全駕駛動力交通工具之
    程度，仍於同日13時許駕駛車牌號碼485-MR號營小客車由基
    隆市區往深澳坑方向行駛，嗣行經基隆市○○區○○路中油
    加油站前欲左轉進入之際，不慎與同向後方由林于凱所騎乘
    車牌號碼9HE-672 號機車發生擦撞，經警到場處理，並於同
    日13時56分許，由員警在現場施以呼吸吐氣所含酒精濃度測
    試，測得其呼氣酒精濃度達每公升0.48毫克，因而查悉上情
    。
三、案經基隆市警察局第二分局報請臺灣基隆地方法院檢察署檢
    察官偵查後聲請簡易判決處刑。
    理  由
一、訊據上訴人即被告吳清龍固坦承於上揭時地酒後駕車行經基
    隆市○○路中油加油站前欲左轉進入之際，與同向後方由林
    于凱所騎乘之機車發生擦撞之事實，惟矢口否認有公共危險
    之犯行，辯稱：伊當時是將車輛停放在基隆市○○路頂好超
    商前，因為豪頂飯店之人電話通知伊之車輛擋道，所以伊去
    移車，準備停在東明路中油加油站處，伊並不是要駕車云云
    。經查：被告於上揭時地飲酒後，駕駛上揭車輛肇事而為警
    查獲，並測得其呼氣酒精濃度每公升達0.48毫克之事實，業
    據被告於警詢、偵查及本院審理中供承在卷，並有刑法第18
    5 之3 條案件測試觀察紀錄表、汽車駕駛人酒後生理平衡檢
    測紀錄表、基隆市○○○道路交通事故當事人酒精測定紀錄
    表各1 份在卷可稽。又按刑法第185 條之3 所規定服用酒類
    ，不能安全駕駛動力交通工具而駕駛者，應負刑事責任，揆
    其立法目的在藉抽象危險犯之犯罪構成要件，以嚇阻酒後駕
    車者對道路交通安全之危害，本不以發生實害為必要，而所
    謂不能安全駕駛之認定，並無一定之數值可供界定，而係由
    法院以一般社會通念之客觀標準，足生公共危險時即為已足
    。目前行政機關所取締酒後駕車之參考標準，係依法務部於
    88年5 月10日邀集司法院刑事廳、交通部、行政院衛生署、
    內政部警政署及中央警察大學等機關開會，而為凡呼氣酒精
    濃度逾每公升含0.55毫克時，即屬不能安全駕駛之決議。上
    開會議決議本身屬檢警取締酒後駕車之參考，固無拘束法院
    之效力，惟以上開會議決議所採之標準，係參考美國、德國
    及日本等國家所進行之酒精濃度與精神狀態之測試實驗，亦
    即各項實驗均發現凡呼氣中酒精濃度達每公升0.55毫克時，
    就人之生理方面，已產生視覺反應遲鈍、影像不能集中、同
    時不能看清前方路況及車旁照後鏡等狀況，即駕駛能力已受
    有影響。再按當人飲酒後，若以呼氣酒精濃度測試器測得之
    呼氣濃度達到每公升0.50毫克時，將造成輕到中度中毒症狀
    ，出現反應較慢，感覺減低，影響駕駛之狀況；達到每公升
    0.75毫克時，思考與個性行為均會改變乙節，亦有行政院國
    軍退除役官兵輔導委員會臺北榮民總醫院88年8 月5 日（88
    ）北總內字第26868 號函文可參，而本件被告為警查獲後，
    經警測試其呼氣酒精濃度達每公升0.48毫克程度，依照上開
    說明，其當時已近「輕到中度中毒症狀」症狀，會出現反應
    較慢，感覺減低，影響駕駛之狀況。參以卷附警製汽車駕駛
    人酒後生理平衡檢測紀測紀錄表，被告當時就「用筆在兩個
    同心圓之間的0.5 公分環狀帶內如下附圖，畫另一個圓」檢
    測部分結果為不合格，且被告當時復呈肇事狀態，堪認被告
    於服用酒類後，其反應能力及感覺能力均不如常，已達不能
    安全駕駛動力交通工具之程度。雖被告辯以其當時是移車云
    云，然被告於警詢中自承伊當時是自基隆市區往深澳坑方向
    行駛，行經基隆市○○路中油加油站處欲左轉進入加油等語
    （見偵查卷第7 頁），且被告於本院審理時供承其於警詢中
    之陳述，係在精神狀況佳之情形下所為，可悉果被告當時確
    要移車，當無反稱當時是要進入加油站加油之理，是被告所
    辯，不足為採。況移車仍屬駕駛行為，駕駛人於酒後不能安
    全駕駛動力交通工具之情狀下，仍不得有任何駕離車輛之行
    為，被告所辯，要屬對法律之誤認。是本案事證明確，被告
    犯行堪予認定。
二、核被告所為，係犯刑法第185 條之3 服用酒類，不能安全駕
    駛動力交通工具而駕駛罪。被告有上開之科刑執行情形，有
    臺灣高等法院被告前案紀錄表在卷可稽，其於受有期徒刑之
    執行完畢後，5 年內再故意犯有期徒刑以上之本罪，為累犯
    ，應依刑法第47條第1 項規定加重其刑。又關於刑之量定係
    實體上賦予法院得為自由裁量之事項，倘其未逾越法律所規
    定之範圍或濫用其權限，即不得任意指摘為違法或不當。是
    原審認被告犯行事證明確，並審酌被告有多次酒後駕車之前
    案紀錄，猶不知改正其酒後駕車之習性，顯見其既漠視己身
    安危，復枉顧公眾安全，所生之危害非輕，暨其犯後坦承犯
    行等一切情狀，依刑事訴訟法第449 條第1 項、第454 條第
    2 項，刑法第185 條之3 、第47條第1 項、第41條第1 項前
    段，刑法施行法第1 條之1 ，逕以簡易判決量處有期徒刑6
    月，並諭知易科罰金之折算標準，經核認定事實適用法律並
    無不法，量刑亦稱妥適。被告上訴意旨否認犯罪及認原審論
    罪科刑過重，均無理由，應予駁回。
據上論斷，應依刑事訴訟法第455 之1 條第1 項、第3 項、第36
8 條，判決如主文。
本案經檢察官陳佳宏到庭執行職務。
中    華    民    國    99    年    12    月    31    日
                  刑事第三庭 審判長法  官  陳志祥
                                   法  官  張婷妮
                                   法  官  黃梅淑
以上正本證明與原本無異。
本件不得上訴。
中    華    民    國    99    年    12    月    31    日
                                   書記官  丁妍君
附錄本案論罪科刑法條全文：
刑法第185條之3
服用毒品、麻醉藥品、酒類或其他相類之物，不能安全駕駛動力
交通工具而駕駛者，處1 年以下有期徒刑、拘役或科或併科15萬
元以下罰金。

司法院資訊處製作；財團法人民間司法改革基金會備份。
